福建高等法院金門分院刑事判決　　　100年度上更(一)字第3號
上　訴　人
即　被　告　黃益良
選任辯護人　楊敏宏律師
上列上訴人即被告因違反毒品危害防制條例案件，不服福建金門
地方法院98年度訴字第29號，中華民國99年2月24日第一審判決
（起訴案號：福建金門地方法院檢察署98年度偵字第38號），提
起上訴，本院前審判決後，經最高法院撤銷，發回更審，本院判
決如下：
    主  文
原判決撤銷。
黃益良無罪。
    理  由
一、公訴意旨略以：被告黃益良明知甲基安非他命係屬毒品危害
    防制條例所列管之第二級毒品，不得非法持有、轉讓及販賣
    ，嗣以不詳方式取得甲基安非他命後，另思營利而萌生販賣
    意圖，於民國（下同）96年底至97年初間某2日，在金門縣
    金沙鎮忠孝新村1號其住處，將甲基安非他命0.9公克，以新
    臺幣（下同）5千元之代價，販賣與董志楷共二次。復於96
    年至97年間某日，在金門縣金寧鄉后湖33之1號許文彬（原
    名許宥彬）住處，將甲基安非他命約0.9公克，以5千元之代
    價，販賣與許文彬。又於96年至97年間某日，在許文彬上開
    住處，將甲基安非他命1錢（約3.7公克），以1萬5千元之代
    價，販賣與許文彬，總計得利3萬元，嗣經警循線查獲。因
    認被告黃益良涉犯毒品危害防制條例第4條第2項四次販賣第
    二級毒品罪嫌。
二、本件公訴人認被告黃益良涉犯上開毒品危害防制條例第4條
    第2項四次販賣第二級毒品甲基安非他命罪犯行，無非係以
    ：1.證人董志楷於警詢及偵訊中之證言。2.證人許文彬於偵
    訊中之證言。3.證人王志宇於警詢及偵訊中之證言。4.福建
    金門地方法院96年度訴字第17號、第26號、97年度訴字第26
    號、第27號刑事判決書各1份。5.臺灣士林地方法院檢察署
    檢察官89年度毒偵字第153號不起訴處分書、福建金門地方
    法院檢察署檢察官92年度毒偵字第14號聲請簡易判決處刑書
    、97年度毒偵字第11號起訴書、福建金門地方法院89年度訴
    字第4號、93年度城簡字第9號、97年度易字第41號判決書各
    1份。6.福建金門地方法院檢察署檢察官97年度毒偵字第22
    號、97年度偵字第311號不起訴處分書等，資為被告販賣第
    二級毒品之主要論據。
三、按犯罪事實應依證據認定之，無證據不得認定犯罪事實；又
    不能證明被告犯罪者，應諭知無罪之判決，刑事訴訟法第15
    4條第2項、第301條第1項分別定有明文。再按認定不利於被
    告之事實，須依積極證據，苟積極證據不足為不利於被告事
    實之認定時，即應為有利於被告之認定；且事實之認定，應
    憑證據，如未能發現相當證據，或證據不足以證明，自不能
    以推測或擬制之方法，以為裁判基礎；另認定犯罪事實所憑
    之證據，雖不以直接證據為限，間接證據亦包括在內，然無
    論直接或間接證據，其為訴訟上之證明，須於通常一般之人
    均不致於有所懷疑，而得確信其為真實之程度者，始得據為
    有罪之認定，倘其證明尚未達到此一程度，而有合理之懷疑
    存在，無從使事實審法院得有罪之確信時，即應由法院為諭
    知被告無罪之判決，最高法院30年上字第81 6號、40年臺上
    字第86號、76年臺上字第4986號分別著有判例可資參照。又
    施用毒品者，其所稱向某人購買之供述，須補強證據以擔保
    其供述之真實性。良以施用毒品者其供述之憑信性本不及於
    一般人，況施用毒品者其供出來源，因而破獲者，法律復規
    定得減輕其刑，其有為偵查機關誘導、或為邀輕典而為不實
    之陳述之可能，其供述之真實性自有合理之懷疑。是本院（
    最高法院）一貫之見解，認施用毒品者關於其向某人購買毒
    品之供述，必須補強證據佐證，以擔保其供述之真實性，俾
    貫澈刑事訴訟無罪推定及嚴格證明之基本原則。而茲所謂補
    強證據，指其他有關證明施用毒品者之關於毒品交易之供述
    真實性之相關證據而言，必須與施用毒品者關於毒品交易之
    供述，具有相當程度之關連性，而足使一般人對施用毒品者
    關於毒品交易之供述，並無合理之懷疑存在，而得確信其為
    真實，始足當之，最高法院94年度臺上字第2033號、93年臺
    上字第6750號刑事判決意旨參照。
四、被告與其辯護人之辯解：
  (一)訊據被告黃益良堅決否認有何公訴人所指販賣第二級毒品犯
    行，辯稱：認識董志楷與許文彬二人，與該二人以前是朋友
    關係。許文彬是其金門高職同屆之同學，董志楷是其在外面
    賭博時認識之朋友。其自己有施用毒品海洛因及安非他命，
    但未販賣毒品給董志楷、許文彬等語。
  (二)被告辯護人除提出書狀為被告辯護外，另辯護略稱：檢察官
    起訴的證據，除了三位證人證詞之外，只有其他判決書類為
    證據，惟證人等之供述真實性本有合理之懷疑，公訴人亦未
    查得其他證人目睹或扣得被告所有之毒品、包裝袋、秤量工
    具、帳冊等足供佐證被告販賣毒品之補強證據，顯無法認定
    被告有販賣毒品之事實。證人董志楷、許文彬、王志宇之警
    詢、偵訊筆錄及審判筆錄前後多所矛盾，其等所述不足憑採
    。被告雖有吸食毒品，然並不代表被告有販賣毒品。證人董
    志楷與許文彬二人係向別人購買毒品，並非向被告購買毒品
    ，被告並無販賣毒品之行為等語。
五、經查：
  (一)本案證人董志楷、許文彬、王志宇三人均有施用毒品前科，
    已據該三人於警詢或偵查中供述在卷（金門縣警察局刑案偵
    查卷宗第22頁、第15頁；福建金門地方法院檢察署98年度偵
    字第38號偵查卷第58頁、第79頁、第80頁），合先敘明。
  (二)檢察官起訴係指稱被告黃益良於96年底至97年初間某二日，
    在金門縣金沙鎮忠孝新村1號其住處，販賣甲基安非他命予
    董志楷二次；於96年至97年間某日，在金門縣金寧鄉后湖33
    之1號許文彬住處，販賣甲基安非他命予許文彬二次。然本
    案迄至98年1月19日始經金門縣警察局刑事警察大隊對被告
    黃益良進行詢問調查，時間距所謂案發時已近一年，而被告
    黃益良則堅決否認有販賣第二級毒品甲基安非他命之情事，
    嗣經警察機關以證人董志楷指稱所購買毒品之地點係在被告
    黃益良上開住處，並由被告黃益良提供吸食器吸食一節，而
    經徵得被告黃益良之同意於製作完上開警詢調查筆錄後之同
    日，帶同警員至其上開金沙鎮忠孝新村1號住處搜索與販賣
    毒品有關之物品，惟並未查獲任何與被告黃益良販賣毒品有
    關之證物等情，此有被告黃益良之警詢調查筆錄與搜索筆錄
    在卷可稽（金門縣警察局刑案偵查卷宗第1頁至第5頁，第28
    頁至第32頁），故被告是否確有販賣毒品行為，已有可疑。
  (三)證人董志楷於97年12月17日在警詢調查詢問時，供稱：其於
    96年底至97年初，在被告黃益良上開住處向被告黃益良購買
    毒品安非他命二次，每次三千元，購買毒品時並無其他人在
    場等語（金門縣警察局刑案偵查卷宗第22頁至第24頁）；其
    於98年3月9日在檢察官偵查時雖亦證稱：其曾向被告黃益良
    購買過毒品安非他命，惟日期已不記得等語，隨後經檢察官
    詢問：「你於警局表示購買毒品的時間是在96年底至97年初
    ，是否實在？」，證人董志楷則答稱實在，並稱：其向被告
    黃益良購買毒品二次，第一次買三千元，第二次也是買三千
    元，交貨地點均在被告黃益良住處，其向被告黃益良購買毒
    品這兩次沒有人看到等語（98年度偵字第38號偵查卷第17頁
    ）；於99年1月27日在原審審理時則證稱：其有向被告黃益
    良買過毒品安非他命兩次，地點是在被告黃益良家，詳細日
    期不太記得，是96年至97年，每次買三千元，是以夾鏈袋包
    裝，重量不知，其向被告黃益良購買毒品時王志宇有在場等
    語（原審卷第107頁至第111頁）；嗣於本院審理時則證稱：
    「（辯護人問：請求【審判長】提示98年度偵字第38號卷第
    17頁，你在檢察官偵訊為證述時你有具結，你在96年到97年
    初在被告住處，總共向被告買過二次安非他命，每次都是三
    千元，是否屬實？）是。（辯護人問：這二次是同一天或是
    不同天？）不同天。（辯護人問：你是否是一人單獨去向被
    告買毒品？）是。（辯護人問：請求提示98年度偵字第38號
    卷第17頁，你說向被告買這二次毒品都沒有其他人看到，是
    否屬實？）對。（檢察官問：你剛說的確定沒有人在場，是
    說你沒有看到？還是現場沒有其他人在場？）是沒有看到，
    只有我們二個人而已。（審判長問：為何在原審交互詰問時
    講說當時有王志宇在場？）我沒有這樣說過。（審判長問：
    提示原審卷第111頁，當時為何講說王志宇在場？）我記得
    並沒有人在場，在原審這樣講可能是我忘了。（受命法官問
    ：提示原審卷第110頁，原審審判長問你說你買毒品的時候
    ，是否有第三人在場？你回答說忘了，你剛剛作證很明確講
    說你向黃益良買毒品時沒有其他人在場，為何前後作證內容
    不一樣，你向黃益良買毒品時有沒有其他人在場？）沒有。
    （受命法官問：你向黃益良買二次安非他命都是在黃益良房
    間裡面交易的？）是。（受命法官問：房間裡面有沒有其他
    人？）確定沒有其他人」等語（本院卷第88頁至第91頁）。
    是由證人董志楷前揭警詢、偵查、原審審理及本院審理之證
    述內容對照比較以觀，證人董志楷於警、偵訊時係證稱其向
    被告黃益良購買毒品時，並無其他人在場，沒有人看到；惟
    其於原審審理時則證稱，其向被告黃益良購買毒品時王志宇
    有在場；復於本院審理時明確證稱買賣毒品時無其他人在場
    ，其就毒品交易時有無其他人在場一節，證人董志楷之證詞
    明顯前後不一而有矛盾。再者，如本件毒品交易時無他人在
    場，則本案僅有證人董志楷個人單一指述證稱其有向被告黃
    益良購買毒品，惟其指述購買毒品之日期寬泛而未具體確定
    ，購買毒品之數量究竟若干？證人董志楷本身亦未能確定。
    何況證人董志楷雖指稱其向被告黃益良購買毒品二次，每次
    三千元，惟公訴人起訴書犯罪事實欄則認被告黃益良係以每
    次五千元代價販賣毒品安非他命二次給與董志楷，有起訴書
    在卷足憑，其起訴內容與證人董志楷之證述已有不符，則檢
    察官就被告販賣甲基安非他命予董志楷之金額，顯不採信董
    志楷之證詞，可見證人董志楷向被告黃益良購買毒品安非他
    命，每次金額究係三千元抑或五千元，就有關販賣毒品金額
    部分，顯然亦有歧異存在。由此可知，證人董志楷個人單方
    面之指述非但有前述之瑕疵，而且本案僅有證人董志楷之單
    一指述，此外並未扣得與販賣毒品有關之包裝毒品分裝袋、
    帳冊或磅秤等物以供佐證，尚難僅憑證人董志楷之唯一供述
    ，即遽論被告黃益良販賣第二級毒品罪責。
  (四)另證人許文彬於偵查中結證稱：「認識黃益良，跟他是高職
    同屆同學，沒有仇恨。黃益良曾經給我免費施用（甲基安非
    他命），因為我沒有錢，所以沒有拿錢給他。（檢察官問：
    你再回想一下，有證人表示曾經看過你在你位於后湖的家中
    看到你跟黃益良購買五千元的安非他命？）因為時間太久了
    ，也覺得這種事情不重要，所以沒有去記，我應該是有在我
    家有跟黃益良購買五千元的安非他命。有時候黃益良到我家
    找我坐的時候我會直接跟他買，我有跟他買過安非他命，至
    於買過幾次，以及購買的時間我都沒有去記。（你的意思是
    否就是表示你向黃益良購買的次數不只一次？）是，就是兩
    次以上。（檢察官問：購買的數額若干？）每次購買的都是
    五千元，（檢察官問：購買的地點？）應該都是在我家。（
    檢察官問：王志宇表示說他曾經在現場看到，對此有何意見
    ？）王志宇我不熟，而且對於不熟的人我不會讓他到我家，
    黃益良拿毒品賣我的時候有帶人來到我家過，但那個人是否
    是王志宇我沒有印象。（檢察官問：購買的毒品是否有當場
    給付？）沒有，都先欠著，大約都是隔一個月以內才會拿錢
    給黃益良，交錢的地點是在金門，詳細地點我忘記了。（檢
    察官問：這些是否都是去年的事情？）我不確定是去年或者
    前年」等語（98年度偵字第38號卷第58頁至第59頁，許文彬
    98年4月10日偵訊筆錄）。許文彬復於原審審理時到庭證稱
    ：「（檢察官問：你有沒有跟被告買過毒品？）有。（檢察
    官問：什麼毒品？）安非他命。（檢察官問：買過幾次？）
    1、2次吧。（檢察官問：之前你在偵訊時說兩次以上，是否
    正確？）正確。（檢察官問：第一次的時間在什麼時候？）
    忘記了。（檢察官問：你之前在偵查中說大概是前年或大前
    年，這樣是否正確？）是。（檢察官問：地點在哪裡？）太
    久，忘記了。（檢察官問：你之前在偵查說是在你家，是否
    正確？）是。（檢察官問：你家的地址？）后湖33-1號。（
    檢察官問：買的數量是多少？）太久了，忘記了。（檢察官
    問：你之前在偵查中說是一小包？）是。（檢察官問：價錢
    多少？）五千元。（檢察官問：錢是否有交付？）有。（檢
    察官問：第二次的時間？）我上次開庭有跟你報告過，我說
    時間點太久真的忘記了。（檢察官問：你上次說是前年或大
    前年？）因為事情太久了，所以忘記時間。（檢察官問：就
    是大概坐落在前年或大前年？）對。（檢察官問：地點？）
    都是在后湖33之1。（檢察官問：那這次的數量？）一樣。
    就是一小包。（檢察官問：那價錢？）五千元給他。（檢察
    官問：有證人看到你是買壹萬五千元，然後是一錢？）因為
    事情太久，我沒辦法記那麼多。（檢察官問：那有沒有可能
    是壹萬五千元、一錢？）有。（審判長問：你買毒品的時候
    ，怎麼跟黃益良聯絡？他到你家裡，你怎麼跟他聯絡？）看
    他在哪裡，打電話跟他聯絡。（審判長問：打電話是跟他聯
    絡，是跟他訂貨？）沒有。（審判長問：不然他怎麼知道要
    拿多少給你？）就是找他，看他在哪裡，約見面。（審判長
    問：不然他怎麼知道要拿多少給你？）就是找他，看他在哪
    裡，約見面。（審判長問：但是他怎麼身上隨時都有安非他
    命給你？）沒有，他不是身上都有。（審判長問：不然，你
    打電話給他叫他去，臨時他怎麼會有毒品給你？）他不是打
    電話就有。（審判長問：你買的時候要怎麼跟他聯絡？）就
    是先見面，講一講之後，再另外約時間。（審判長問：拿錢
    、拿毒品都是在你家裡嗎？）是。（審判長問：你家裡的那
    個地方？）我家旁邊。（審判長問：是外面？）我家左邊的
    儲藏室。（審判長問：你買的時候，是否有其他人在場？）
    沒有，（審判長問：黃益良怎麼去的？）他開車去。（審判
    長問：他自己開的嗎？）應該是。（審判長問：你沒有看到
    誰開車？）沒有。」（原審卷第114至第122頁）。審究證人
    許文彬上開證詞有如下可疑之處：許文彬偵查作證時間距
    離所謂案發時間之96年、97年，已逾一、二年之久，其能否
    記憶如此久以前之事，已令人存疑；許文彬於偵查之證詞
    ，一再證稱時間太久、已忘記等語，係檢察官一再提示王志
    宇筆錄所稱時間、地點、金額、次數，其才勉強回應稱「應
    該」、「不確定」、「有可能」，觀其證詞充滿上開不確定
    之語氣，又係依憑他人證詞而為回答，故該證述本身即難以
    憑採，何能作為認定被告犯罪之依據。
  (五)本件公訴人據以補強上開購毒者董志楷、許文彬證詞之證據
    均係證人王志宇之證述，惟證人王志宇於警詢中原本指稱：
    「在97年1月底至2月初近過年時，我有向被告黃益良買過2
    次安非他命毒品，我每次買都是2千至3千元不等，有1次是
    我至他家向他買安非他命，有1次是被告叫翁國緯拿給我，
    是在金城鎮中正國小大門前之美光水族館附近交易」云云（
    警卷第17頁，王志宇97年9月9日警詢筆錄）；其於偵訊時則
    稱：「我是在97年的過年期間共買了2次，第1次在黃益良他
    家向他購買的，第2次是在許文漢位於金城鎮金瑞飯店後面
    的工廠購買的」云云（偵卷第31頁），其於偵查中並稱曾目
    睹許文漢及張家進分別向被告黃益良購買安非他命及海洛因
    云云。依王志宇警、偵訊之證詞，其指稱向被告購買之地點
    已有不一，且證人翁國緯於警詢中亦否認被告曾託其將安非
    他命轉交王志宇；至於證人王志宇指述被告販賣毒品予許文
    漢、張家進部分，亦因證據不足，均據檢察官對被告為不起
    訴處分，有福建金門地方法院檢察署98年度偵字第38號不起
    訴處分書在卷可參（偵卷第152頁至第155頁）。證人王志宇
    就其親身經歷向被告購買毒品之證述，尚未能經檢察官採信
    ，而據以作為起訴被告販賣毒品之證據，則王志宇所述與伊
    無關之被告販賣毒品予他人之證詞，其證明力實屬薄弱。
  (六)另就證人王志宇作為本案補強證據部分，王志宇於97年9月9
    日在警詢調查詢問時，並未供稱其於97年間有與被告黃益良
    至后湖許文彬住處，目睹許文彬拿錢向被告黃益良購買毒品
    之情事，此有王志宇上開警詢筆錄在卷足憑（金門縣警察局
    刑案偵查卷宗第15頁至第18頁）。嗣證人王志宇於98年3月
    20日在檢察官偵查時，雖證稱：其於97年間有與被告黃益良
    至后湖許文彬住處，當時有目睹許文彬拿五千元給被告黃益
    良，被告黃益良有給許文彬一包安非他命；另一次與被告黃
    益良至許文彬后湖家中，有目睹許文彬拿一萬五千元給被告
    黃益良，被告黃益良則交給許文彬一錢之安非他命云云（98
    年度偵字第38號偵卷第33頁、第34頁、第31頁）；惟其於99
    年1月27日在原審審理時，則證稱：第一次由許文彬交一萬
    元或多少給被告黃益良，等被告黃益良從臺灣回來就將東西
    交給許文彬，嗣又改口稱是交付一萬五千元，繼又改稱是五
    千元，是第一次云云；並證稱：其本人並未與被告黃益良去
    交付一錢之安非他命給許文彬，且未親眼目睹被告黃益良將
    一錢之安非他命交給許文彬云云；嗣又改稱，其本人當時是
    在車上，可能是誤會，可能看不清楚，因當時其本人在車上
    只是有看到被告黃益良與許文彬他們有拿東西那個動作，所
    看到被告黃益良拿給許文彬的東西其看不清楚，一萬五千元
    不是當日看到得知的，其個人直覺應該是安非他命云云；惟
    另證稱：其開車載被告黃益良至許文彬后湖住處兩次，均有
    下車並有與被告黃益良至許文彬鐵皮屋住處，因為次數太多
    ，記不起是一萬還是一萬五云云，然經原審受命法官與審判
    長訊問時，隨後又改稱：檢察官起訴黃益良賣一萬五千元安
    非他命給許文彬第二次這次是在車上看到，其並未下車，該
    一萬五千元這次其並未下車云云（原審卷第123頁、第125頁
    至第135頁、第139頁至第141頁）。是由證人王志宇在原審
    審理之證述可知，其對於有關是否看到許文彬向被告黃益良
    購買毒品之款項金額若干，是否與被告黃益良至許文彬住處
    ，及究竟有無目睹被告黃益良交付毒品等重要內容之證詞，
    證人王志宇前後證述反覆不一；再與前開偵查中之證述對照
    比較，證人王志宇於偵查中雖證稱有目睹許文彬將購買毒品
    款項交給被告黃益良，惟與其在原審審理中則又證稱其當時
    人在車上，可能看不清楚是誤會云云又截然不同，可見證人
    王志宇偵查中之證述內容與原審審理證述之內容亦前後歧異
    ，自難資為被告黃益良有販賣毒品二次給予許文彬之不利依
    據。
  (七)又證人王志宇於上開警詢調查詢問時亦僅供稱其知道被告黃
    益良曾販賣毒品給董志楷，至於被告黃益良究係販賣何種毒
    品給董志楷，價格若干？在何時何地交易，毒品數量多少？
    均未確定而付諸闕如，此有王志宇於上開警詢調查筆錄在卷
    可證（金門縣警察局刑案偵查卷宗第17頁、第15頁，王志宇
    97年9月9日警詢筆錄）。嗣於半年後之98年3月20日，在檢
    察官偵查時則證稱：其於96年底時，在被告黃益良住處有目
    睹董志楷向被告黃益良購買毒品安非他命三、四次，每次五
    千元，重量大概0.9公克1小包，錢與毒品均當場交付等語（
    98年度偵字第38號偵卷第31頁）。然證人王志宇於99年1月
    27日在原審審理時則證稱：有在被告黃益良住處目睹被告黃
    益良販賣毒品安非他命給董志楷，看到次數兩、三次，三、
    四次這樣，購買金額是三千元至五千元，實際重量則不知道
    云云（原審卷第123頁至第125頁）。由證人王志宇上開偵查
    與原審證述內容對照比較，證人王志宇就其證述目睹被告黃
    益良販賣毒品安非他命給董志楷之次數、金額及重量等重要
    關鍵內容，亦前後互異而不一致。再者，依證人董志楷於97
    年12月17日在警詢調查詢問時係供稱其於96年底至97年初，
    在被告黃益良上開住處，向被告黃益良購買毒品安非他命二
    次，每次三千元，購買毒品時並無其他人在場等語明確（金
    門縣警察局刑案偵查卷宗第22頁至第24頁）。則就證人王志
    宇與董志楷上開證述內容對照比較以觀，雙方就購買毒品之
    次數、金額亦互不一致，況且證人董志楷於上開警詢及本院
    審理時已明確供稱：其向被告黃益良購買毒品安非他命時並
    無其他人在場等語，如前所述，則證人王志宇證稱其有看到
    被告黃益良販賣毒品安非他命給董志楷云云，又與證人董志
    楷前揭警詢供述不同而有歧異。由此可知，證人王志宇就其
    證述目睹被告黃益良販賣毒品安非他命給予董志楷一節，因
    其證詞顯有瑕疵，無從資為不利於被告販賣第二級毒品之認
    定。
  (八)按毒品甲基安非他命乃政府列管查禁之違禁物品，販賣毒品
    又係政府嚴加查緝之重大犯罪，故販賣毒品者因冒如遭查獲
    將被判處重罪之風險，雖至愚之人亦不敢公然為之，必以最
    隱密方式進行毒品之買賣，故除非係共同販賣或者同為販賣
    集團之成員，否則與毒品交易無關之人，難以在場而知曉或
    目睹毒品買賣過程，此乃不言自明之理。具體以言，毒品交
    易，風險甚高，非有一定之信任關係或隔絕、隱密措施，多
    不願、亦不敢貿然進行，如有居中之人，通常即扮演填補是
    項信任關係，或隔阻直接關係之角色。除此以外，實難以想
    像有何與毒品交易無關之第三人得以在場見聞之情形。證人
    王志宇與被告黃益良非親非故，既未共同販賣毒品，又非同
    屬販賣集團成員，然證人王志宇卻於偵查及原審審理中，一
    再證稱在場目睹被告黃益良販賣毒品予董志楷、許文彬、許
    文漢及張家進，其不合常理，彰彰明甚。況且，王志宇就被
    告販賣甲基安非他命予董志楷、許文彬之證詞，又有如上所
    述明顯瑕疵，實難以採信而作為董志楷、許文彬證述之補強
    。
  (九)另公訴人所提出前述福建金門地方法院96年訴字第17號、第
    26號、97年度訴字第26號、第27號刑事判決書各1份（同前
    98年度偵字第38號偵查卷第132頁至第139頁）僅能證明被告
    黃益良有施用第一級毒品海洛因與第二級毒品安非他命；所
    提出之臺灣士林地方法院檢察署檢察官89年度毒偵字第153
    號不起訴處分書（同前98年度偵字第38號偵查卷第140頁）
    ，亦僅能證明證人董志楷於施用第二級毒品經送觀察勒戒後
    ，已無繼續施用毒品之傾向而對董志楷予以不起訴處分；所
    提出之福建金門地方法院89年度訴字第4號刑事判決書（同
    前98年度偵字第38號偵查卷第140頁），僅能證明證人董志
    楷持有第二級毒品安非他命之事實；另所提出之福建金門地
    方法院檢察署檢察官92年度毒偵字第14號聲請簡易判決處刑
    書、93年度城簡字第9號福建金門地方法院金城簡易庭刑事
    簡易判決書、福建金門地方法院檢察署檢察官97年度毒偵字
    第11號起訴書、福建金門地方法院97年度易字第41號刑事判
    決書（同前98年度偵字第38號偵查卷第143頁至第149頁），
    僅能證明證人董志楷有施用第二級毒品安非他命之事實；另
    提出之福建金門地方法院檢察署檢察官97年度毒偵字第22號
    、97年度偵字第311號不起訴處分書等司法文書（同前98年
    度偵字第38號偵查卷第150頁、151頁），亦僅能證明證人許
    文彬於施用第二級毒品安非他命經送觀察勒戒後，已無繼續
    施用毒品之傾向而對被告予以不起訴處分等情，均無從資以
    證明本案被告黃益良確有販賣第二級毒品安非他命給予證人
    董志楷或許文彬之依據。
  (十)證人董志楷於本院審理時到庭作證，明確證稱其向被告購買
    毒品時並無他人在場，已詳述於前，雖證人王志宇經傳喚而
    未於本院審理時到庭作證並與董志楷對質，惟王志宇所稱檢
    察官起訴被告黃益良販賣毒品予董志楷、許文彬時，其均在
    場目睹，有悖常情，已論述於前，故縱證人王志宇有與董志
    楷當庭對質或為相同證述，仍難以採信而為被告不利之認定
    ，附此敘明。
  (十一)按法院為發見真實，防範施用毒品者因不具切身利害關係，
    所為陳述可能有欠嚴謹，或任意誇大其詞，甚至有其他考量
    ，例如獲致毒品危害防制條例第17條第1項所定減刑寬典、
    掩飾與自己有特殊情誼之販賣者，而為未盡或不實之陳述，
    關於施用毒品者有關毒品來源之供述，應有相當補強證據足
    以擔保其陳述之真實性，始得作為判斷之依據。故事實審法
    院對於施用毒品者有關毒品來源之陳述，應再調查其他與毒
    品交易有相當程度關聯性之補強證據，相互參酌，必達於通
    常一般之人均不致有所懷疑，而得確信該陳述為真實者，方
    得為有罪之認定。而除施用毒品者之陳述須無瑕疵可指外，
    且為擔保持有或施用毒品者所稱其所買受毒品指證之真實性
    ，尤應有足以令人確信其陳述為真實之補強證據，始能資為
    論罪之依據。惟本案施用毒品者董志楷、許文彬有關毒品來
    源之證述，本有可疑，且證人王志宇之證述復前後不一又有
    明顯瑕疵，難認係屬相當之補強證據，而足以擔保證人董志
    楷、許文彬證詞之真實性。是本案不論就施用毒品者之證詞
    須達無瑕疵可指之真實性程度顯有不足外，就補強證據需至
    足以令人確信其陳述為真實之程度亦遠遠不及，故綜合證人
    董志楷、許文彬及王志宇之證詞，皆未能達使一般人對渠等
    證詞無合理之懷疑存在，而確信其為真實甚明。
  (十二)綜上所述，本案公訴人所舉證人王志宇、董志楷、許文彬之
    證述均有前述之瑕疵與矛盾之處，且除上開三位證人有瑕疵
    之證述外，本案並未扣得與被告販賣第二級毒品甲基安非他
    命有關之毒品分裝袋、帳冊或磅秤等物以供佐證，足見本案
    僅有前述施用毒品者董志楷、許宥彬之片面有瑕疵之指述，
    此外，復查無其他補強證據可資證明被告黃益良確有販賣第
    二級毒品甲基安非他命予證人董志楷、許宥彬二人，揆諸前
    揭判例與實務見解，因不能證明被告有販賣第二級毒品犯行
    ，自應諭知其無罪之判決。
六、原審疏未詳查，遽認被告有販賣第二級毒品甲基安非他命予
    董志楷、許文彬二人，而對被告予以論罪科刑，其採證容有
    未洽。本件被告提起上訴，否認其有販賣第二級毒品甲基安
    非他命予董志楷、許文彬二人，為有理由。原判決既有上開
    違誤之處，顯屬無可維持，自應由本院將原判決撤銷，另為
    無罪判決之諭知，以期適法。
據上論斷，應依刑事訴訟法第369條第1項前段、第364條、第301
條第1項前段，判決如主文。
本案經檢察官郭永發到庭執行職務。
中    華    民    國    100    年    12   月    21    日
                  刑事庭審判長法  官  吳昭瑩
                              法  官  劉家祥
                              法  官  黃光進
以上正本證明與原本無異。
如不服本判決，應於收受送達後十日內向本院提出上訴書狀，其
未敘述上訴之理由者並得於提起上訴後十日內向本院補提理由書
（均須按他造當事人之人數附繕本）。
                              書記官  李麗鳳
中    華    民    國    100    年    12   月    21    日